【裁判字號】    98,簡上,10
【裁判日期】    990127
【裁判案由】    確認本票債權不存在
【裁判全文】
臺灣臺南地方法院民事判決              98年度簡上字第10號
上  訴  人  嘉嘉建設開發股份有限公司
法定代理人  甲○○
訴訟代理人  向文英律師
被上訴人    乙○○
訴訟代理人  楊慧娟律師
            郭宗塘律師
            李宗貴律師
            林怡靖律師
上列當事人間請求確認本票債權不存在事件，上訴人對於中華民
國臺灣臺南地方法院台南簡易庭96年度南簡字第776 號第一審判
決提起上訴，經本院於99年1 月13日言詞辯論終結，判決如下：
    主  文
原判決關於駁回上訴人後開第二項之訴部分廢棄。
確認本院96年度票字第2927號裁定所載如附表所示的票面金額共
新台幣壹仟萬元及各自民國九十三年五月十日起至清償日止，按
週年利率百分之五計算之本票債權，於超過「新台幣壹仟壹佰壹
拾萬捌仟伍佰肆拾肆元之本票債權」部分不存在。
其餘上訴駁回。
第二審訴訟費用新台幣壹拾伍萬元由上訴人負擔。
    事實及理由
一、本件上訴人主張：
  (一)上訴人於原審起訴請求「確認鈞院96年度票字第2927號裁定
    所載如附表所示本票債權共1000萬不存在。」。惟原審判決
    認定兩造間系爭本票表彰之債權，上訴人尚有本金新台幣（
    下同）1718萬0957元未清償，及至96年4 月14日止尚積欠利
    息94萬4951元，共計如原審判決書附表三所示1812萬5908元
    未清償，並應加計以月息2.5%計算之利息。因原審認定與事
    實不符，上訴人不服提起上訴，並更正起訴聲明為「確認鈞
    院96年度票字第2927號栽定所載如附表所示的票面金額共
    1000萬元及各自93年5 月10日起至清償日止，按週年利率百
    分之五計算之本票債權不存在。」合先敘明。
  (二)查兩造間於 93年5月10日訂立借貸契約書，約定一次給付借
    款2500萬元，利息為月息2.5%。惟因被上訴人未一次給付借
    款，而係自 93年5月11日起至93年12月15日陸續給付借款，
    上訴人因擔保上開 93年5月10日契約書約定借款，始簽發連
    同系爭本票二紙在內共五張本票，由上訴人公司法定代理人
    甲○○背書後交付予被上訴人。茲因兩造間借款之交付並未
    依上開借貸契約書所示一次給付2500萬元，且簽約後就利率
    部分未再協商，即交付借款，嗣後才約定停止計算利息，及
    先清償本金，復清償利息，並由上訴人以系爭公園白宮購買
    戶繳交之房屋價金（委由訴外人康淑惠代收）及系爭公園白
    宮2樓、9樓之5、10樓之4及停車位抵償借款及利息等情，因
    兩造間就尚欠債權本金總額及利息計算方式，及抵償金額未
    曾明確會算而有爭執，誤會他方有毀諾之意，乃至於被上訴
    人持系爭本票二紙向鈞院聲請本票強制執行，經鈞院以96年
    度票字第2927號裁定准許強制執行，上訴人於法定期間內提
    起本件確認之訴。惟原審就兩造間曾有停止計算利息，及先
    清償本金後償利息之約定未予確認，乃至認定兩造間至96年
    4月14日止，尚有1812萬5908 元未清償，上訴人遂提起上訴
    ，茲就上訴理由簡述如后：
   1、兩造間係存在數個借貸法律關係，且借款總額為
      2020萬5000元。
   (1)金錢借貸契約為要物契約，以貸與人「金錢之交付」為該
      消費借貸契約成立之要件。此所謂交付，指貸與人將其對
      為借貸標的款項之事實上管頜力移轉與借用人而言。換言
      之，須借用人就貸與人所移轉之款項有自由支配之能力，
      始足當之（最高法院88年度台上字第1858號判決意旨參照
      ）。查被上訴人雖主張兩造間係存在一個借貸法律關係，
      並提出借貸契約書1 紙、存摺明細影本為證，被上訴人係
      將借款交付第三人，並非上訴人，惟被上訴人亦不爭執關
      於系爭借款金額應為20,205,000元，且康淑惠係於如原審
      判決附表一所示時間分次交付上訴人支用，關於該次借款
      本金部分利息之計算，亦自分次交付時才開始起算，足認
      被上訴人於康淑惠每次借款交付予原告即使原告得以支配
      之同時，才成立該次借貸契約。是以兩造間係成立數個借
      貸契約。
   (2)上訴人於原審確曾於96年7月27日民事準備書狀第1頁主張
      兩造間實際借款金額為2020萬5000元，並提出如原審判決
      書附表一所示之借款明細供查證，被上訴人於原審就借款
      金額為2020萬5000元，亦一再表示不再爭執。而嗣後上訴
      人則表示因未就細項核對金額，故就原審判決附表一所示
      93年 8月18日支付游弘毅代書費81萬2168元部分主張與事
      實不符，撤銷上開自認、並主張代書費之正確金額為51萬
      5615 元，從而於原審主張兩造借款金額為 1990萬8447元
      。並因訴外人康淑惠所提上開代書費用細項中所列之25萬
      元，與附表 93年6月17日所列款項重複計算，於上訴中主
      張借款總額應為1965萬8447元。惟因上訴人法定代理人於
      鈞院98年10月14日行準備程序時已表示就代書費金額不再
      核對與爭執。且上訴人法定代理人及被上訴人復於上開準
      備程序中就兩造間借款總額經核算為2020萬5000元，均表
      示不爭執。從而，兩造間借款總額為2020萬5000元，已無
      疑義。
   2、兩造間借款利息之利率為何？雖上訴人於原審係主張依法
      定利率年息百分之五計算，然於鈞院98年10月14日行準備
      程序時，上訴人就兩造間借款利息、利率以月息2.5%計算
      ，已不爭執。查，上訴人於原審主張依年息百分之五計算
      利息之緣由，係因兩造雖於 93年5月10日簽立借款契約書
      ，約定一次給付借款2500萬元，借款利率為月息2.5%。惟
      嗣後，被上訴人並未依約一次給付2500萬元，而是分次自
      93年5 月11日至93年12月15日止，陸續給付借款，故兩造
      間應成立數個借貸契約，然兩造並未就借款利率再為協商
      ，因此認應依法定利率計算，惟因兩造曾於96年1月18 日
      協商會算時，上訴人就兩造間利息依月息2.5%計算，並未
      有異議，僅就兩造間曾有停息、先還本金再還利息、及
      1406萬元之現金係清償本金等之約定事實再為確認，此復
      有上訴人所檢呈錄音帶及譯文，得資佐證，上訴人之法定
      代理人就前開確認事實，當無爭執之必要。
   3、上訴人以系爭公園白宮購買戶繳款(現金)清償借款金額為
      1406萬元，並以上開款項全數抵充原本，且上訴人開始以
      購買戶繳款開始清償借款起，兩造停止計算利息，不再孳
      生利息。此由
   (1)據被上訴人提出存摺明細為證，並據證人康淑惠證述：「
      （80幾年向原告買房屋，清償之金額多少？）1406萬元。
      客戶銀行貸款下來之後，我直接匯給被告。」「被告存摺
      影本有記載95年1月24日有匯款522萬元，95年3 月15日匯
      款314萬元，95年8 月10日匯款290萬元，95年10月25日匯
      款100萬元，95年11月27日匯款180萬元，你剛剛提到的14
      06萬元是否就是上述金額？）是的」等語相符，足資證明
      上訴人確有以系爭公園白宮購買戶繳款（現金）1406萬元
      清償借款總額之事實。
   (2)再據上訴人於上訴人於 98年4月15日準備書狀附呈兩造於
      96年 1月18日會商之對話錄音帶及錄音譯文內容觀之，被
      上訴人除對上訴人表示已以現金清償1406萬元乙事不爭執
      外，復就上訴人表示以上開1406萬元清償始即95年1 月24
      日，兩造停止計算利息等情亦表同意，足資證明外。從而
      ，兩造復依當時約定於鈞院98年10月14日準備程序時，就
      「95年1月24日上訴人開始清償總額共計1406 萬元起，被
      上訴人同意先抵償本金。…95年1 月24日起被上訴人同意
      上訴人本件借款停止計算利息。」不再爭執，顯見上訴人
      主張與事實確實相符，實為可採。
   4、上訴人於93年8月16日以「公園白宮」，9F-5抵償
      40萬8900 元、10F-4抵償 41萬9600元、2個車位抵償26萬
      元。96年2月9日以「公園白宮」2F抵償 265萬1000元，上
      開不動產抵償項目中，9F-5、10F-4及2個停車位，上訴人
      同意先抵利息，再抵充原本。公園白宮2F則約定先抵償原
      本，再抵充利息。查兩造約定還款金額自 95年1月24日起
      停止計算利息，且清償金額亦自該時起，先抵充原本再充
      抵息，已如前述。且上訴人前因為了減輕利息壓力，遂於
      93年8月16日與被上訴人約定以不動產公園白宮9F-5、
      10F-4及2個停車位抵償雙方借款債務，而同意以公告現值
      抵償借款。且為了能換取停息及先抵充原本，再充利息之
      約定，乃復以公園白宮2F以低於市價之公告現值抵充借款
      原本等情屬實，兩造均不爭執，且9F-5、10F-4及2個停車
      位抵償時間均在兩造約定先抵充原本之前，故而上訴人不
      再爭執應先抵充原本，而公園白宮2F抵償時間點，已在兩
      造約定停息及允抵原本時問點即 95年1月24日之後，被上
      訴人復於鈞院98年10月14日準備程序時，表示不爭執，從
      而，抵充金額及項目上訴人上開主張應無不符。
  (三)綜上，依上述方式計算結果，上訴人至96年4月14日止(即系
    爭本票裁定聲請日)，雖仍積欠被上訴人借款本金300萬3098
    元，借款利息810萬5446元，本金利息合計共111萬8544元（
    見上訴人98年11月10日陳報狀附表一所示）。而且上開金額
    依兩造約定不再孳生利息，故原審認定兩造至 96年4月14日
    止尚有本金1718萬0957元、利息94萬4951元，共計
    1812萬5908元未清償，且上開本金尚得加計利息之認定，實
    有未妥。
  (四)並聲明：1.、原判決廢棄。2.上廢棄部分，請求確認鈞院96
    年度票字第2927號裁定所載如附表所示的票面金額共1000
    萬元及各自93年5 月10日起至清償日止，按週年利率百分之
    五計算之本票債權不存在。3.第一、二審訴訟費用由被上訴
    人負擔。
二、被上訴人主張：
  (一)上訴人向被上訴人借款之金額，應為新臺幣（下同）
    20,205,000元：
   1、上訴人於原審96年7月27日民事準備書狀第1頁載稱：「…
      翌日後至93年12月問陸續給付借款，金額共計新臺幣 (以
      下同)2020 萬5000元…」，並製作附表一詳載借款明細：
      「… (日期)93.8.18 (實際借款給付金額）812168（用途
      摘要）支付游弘毅代書費」、「（合計）（實際借款給付
      金額）20,205,000」。96年8月6日言詞辯論筆錄錄第 1頁
      亦載稱：「（法官）請原告陳述準備書狀意旨。（原告訴
      訟代理人）…經過原告統計，實際收受金額新臺幣
      20,205,000元…」。足認，上訴人於原審早已自認向被上
      訴人借款之金額為20,205,000元。
   2、另，上訴人法定代理人於96年4月3日以「台南地方法院郵
      局第600號存證信函」 (原審被證十三參照)告知被上訴人
      「…實際交付金額為二千零二十萬五千元…」，上訴人法
      定代理人於原審亦證稱上開存證信函「是我寄發的，文字
      是電腦打的…」 (原審97年6月5日言詞辯論筆錄第10頁倒
      數第4行)。顯見，上訴人向被上訴人借款之金額，早經上
      訴人多次核算，上訴人於原審就其借款金額為20,205,000
      元之自認，應與事實相符。
   3、又，鈞院98年10月14日行準備程序時，上訴人對於其向被
      上訴人借款之金額為20,205,000元亦已表示不再爭執 (98
      年10月14日準備程序筆錄第3頁第 8行)，足認，兩造間借
      款金額確為20,205,000元。
  (二)兩造間借款利息之利率，應依兩造 93年5月10日「借貸契約
    書」第參條之約定按月息2.5%計算：
   1、依兩造 93年5月10日「借貸契約書」第參條之約定，兩造
      間借款利息之利率，係按月息2.5%計算。
   2、兩造於 93年5月10日訂立系爭借貸契約書時，因上訴人法
      定代理人甲○○表明為節省利息支出，於需要資金時，再
      向訴外人康淑惠請款。被上訴人同意其請，遂依上開約定
      ，自 93年5月11日起陸續經由訴外人康淑惠交付借款予上
      訴人。此事實有證人康淑惠於原審證稱：「（2500萬元如
      何交付？） 原先約定好一次借 2500萬元，後來因原告覺
      得利息負擔太重，希望被告改變付款方式，由原告有需要
      的時候，再請被告匯款，拿到錢才開始計息。」、「（付
      款方式改變有無再約定利息如何計算？）與之前契約書一
      樣，是月息2.5%。」等語 （原審97年3月28日言詞辯論筆
      錄第2頁)，足證被上訴人係依兩造借貸契約書及改變交付
      借款方式之約定，自 93年5月11日起，陸續依上訴人之請
      款，經由訴外人康淑惠交付借款。兩造並非於各次交付借
      款時，另行成立數個借貸貸契約，應無疑義。兩造間借款
      利息自仍依上開借貸契約書第參條之約定，按月息2.5%計
      算。
   3、上訴人於原審96年10月4日所提民事準備書三狀第4頁亦陳
      稱：「…又揆諸前揭 41年台上807號判例意旨，不得僅以
      原告已提出清償及現物抵償債務，即謂原告已就逾百分之
      二十之利息已為任意給付。本件，被告僅得請求不逾百分
      之二十之利息，始符法則…」顯見，上訴人原亦自認兩造
      間借款應依 93年5月10日借貸契約書之約定利率計算利息
      ，僅爭執其對於超過法定利率限制部份之約定利息並非任
      意給付。
   4、一般民間借貸，均以收取利息為目的，約定之借款利率均
      較法定利率為高，此由兩造 93年5月10日借貸契約書第參
      條約定即明。然，上訴人僅以借款係分次交付，即推論兩
      造成立數個借貸契約，及兩造並未約定利率云云，不僅與
      事實不符，且有違一般民間借貸常情，毫無可信之處。
  (三)上訴人以不動產抵償之時間及金額應為：93年8月16日以「
    公園白宮」九樓之五抵償408,900元、十樓之四抵償
    419,600元、二個車位抵償260,000元、96年2月9日以「公園
    白宮」二樓抵償2,651,000元：
   1、上訴人前因無力清償借款利息及本金，於93年7月間以「
      公園白宮」九樓之五抵償408,900元、十樓之四抵償
      419,600元、二個車位抵償 260,000萬元債務，並於93年8
      月16日完成所有權移轉登記（九樓之五登記予被上訴人之
      女林儷穎、十樓之四登記予康淑惠，原審被證四、被證五
      、原證二十四參照）；嗣又於 95年12月間以「公園白宮」
      二樓抵償2,651,000元債務，並於 96年2月9日完成所有權
      移轉登記（登記予被上訴人之女林儷穎，被證三、原證二
      十四參照）。
   2、上訴人於 93年8月間將「公園白宮」九樓之五及十樓之四
      等建物移轉與被上訴人抵償債務時，因建物所在之臺南市
      ○○段1207之2、1207之3、1207之10等地號土地，為訴外
      人林瑞山等人共有，故未能同時辦理建物及基地之所有權
      移轉，此觀被上訴人於原審所提被證五所示，上訴人將系
      爭建物移轉與被上訴人抵債前，尚催告土地共有人林瑞山
      表示是否優先購買，即足證明。若謂上訴人於九十三年八
      月間移轉上開建物，僅為供擔保，非為抵償債務，何須多
      此一舉，通知土地所有權人優先購買？且，依原審被證五
      所示，上訴人催告土地所有權人表示是否優先購買時，亦
      載稱「…十樓之四所有權範圍全部，擬以新臺幣肆拾壹萬
      玖仟陸佰元整，出售他人…」，兩造就系爭建物二樓、九
      樓之五及十樓之四約定之抵償時間及金額，確如原審被證
      三、被證四、被證五及原證二十四所載，應無疑義。
   3、系爭「公園白宮」建物於93年7月7日完成保存登記後，上
      訴人於93年7月9日提供設定抵押權予被上訴人，並於93年
      7月14日完成抵押權設定登記 (原審被證十四)，以擔保被
      上訴人之借款債權。至於上訴人主張系爭建物於 93年8月
      16日移轉登記予林儷穎及康淑惠係為擔保被上訴人之債權
      乙節，純屬無稽，系爭建物既已於 93年7月14日設定抵押
      權與被上訴人，以擔保被上訴人之借款債權，實無須再因
      擔保被上訴人借款債權之同一理由，而移轉登記予證人康
      淑惠。上訴人之所以於 93年8月16日將系爭建物分別移轉
      於林儷穎、康淑惠名下，其中，移轉系爭建物9樓之5及10
      樓之 4係為抵償債務，其餘八戶則因上訴人在外積欠巨額
      債務，無力清償，為免「公園白宮」建物辦理保存登記後
      ，遭上訴人之債權人查封拍賣，上訴人法定代理人乃與董
      事游弘毅及證人康淑惠協議，希望將系爭建物借名登記於
      康淑惠名下，以保全財產，而證人康淑惠對此亦同意配合
      。此觀前引原審被證十四「建物登記謄本」及原證二十四
      「台南地政事務所異動索引」所載「公園白宮」二樓、三
      樓、八樓之二、九樓之二、十二樓之一等建物，皆係於93
      年7月7日辦理第一次登記、 93年7月14日設定抵押權予被
      上訴人 (93年7月9日送件)、93年8月16日移轉予康淑惠（
      其餘建物因已出賣，但買賣價金尚未收足，故設定抵押權
      予被上訴人後，再移轉登記予承購戶），及證人康淑惠於
      原審證稱：「（93年8月16日原告公司建物總共 10戶，其
      中9戶登記於康淑惠名下，其中1戶登記林儷穎名下，登記
      之原因為何？）其中林儷穎名下 1戶（9樓之5）和我名下
      的1戶（10樓之4），是很早之前就是游弘毅的權利…另外
      八戶是原告法代為了保全他們的財產，才登記在我的名下
      。」、「（剛剛所稱原告公司為了保全財產而將十戶房屋
      中其中八戶登記於你名下，意何所指？）原告這個案場在
      外有很多債務，怕債權人會來扣押原告公司的房屋，所以
      登記在我的名下。」、「（本案中 9樓之5、10樓之4本來
      是要給游弘毅，抵償之事實為何？）原告法代開的這些條
      件和利潤給游弘毅後，游弘毅就開始找金主，但沒有金主
      願意介入，所以後來原告法代跟游弘毅說為何不用公司給
      他的兩戶房屋作為酬庸，引誘金主進入，後來游弘毅想若
      沒有金主進入，利潤也是空的，所以才找了被告。也有告
      訴被告要贈送他房屋，復來被告資金進入，事後原告法代
      又找游弘毅說他資金調度困難，是否可以再找被告，協商
      房屋是否可以由送轉賣，即半買半送，抵償當初的利息。
      」等語（原審97年5月2日言詞辯論筆錄第3頁、第5頁），
      即足證明。上訴人猶一再以「且該二戶建物（ 9樓-5、10
      樓-4）均抵押設定給被上訴人，如已經半買半送被上訴人
      ，應不會再為抵押設定與被上訴人，否則不亦是被上訴人
      以自己建物抵押設定給自己」等語置辯，故意混淆抵押權
      設定時間與抵償時間之先後，實無可信之處。
  (四)上訴人委由證人康淑惠以「公園白宮買受人」買賣價金清償
    被上訴人之時間及金額應為：95年1月24日清償5,220,000元
    、95年2月15日清償3,140,000元、95年8月10日清償
    2,900,000元、95年10月25日清償l,000,000元、95年11月27
    日清償1,800,000元，合計共清償14,060,000元：
   1、依原審被證六「存摺影本」四紙記載內容觀察，證人康淑
      惠係分別於 95年1月24日匯款5,220,000元、95年2月15日
      匯款3,140,000元、95年8月10日匯款2,900,000元、 95年
      10月25日匯款1,000,000元、95年11月27日匯款l,800,000
      元予被上訴人，上訴人委由證人康淑惠以「公園白宮買受
      人」買賣價金清償被上訴人之金額合計為14,060,000元（
      計算式：0000000+0000000+0000000+0000000+0000000=
      00000000），且與證人康淑惠於原審之證述相符 ( 97年3
      月28日言詞辯論筆錄第4頁)，應值採信。上訴人亦曾於96
      年4月3日以「台南地方法院郵局第 600號存證信函」（原
      審被證十三參照）告知被上訴人，其以上開買賣價金清償
      之金額為14,060,000元。上訴人法定代理人於原審並證稱
      ：「…康淑惠匯給被告的部分是1406萬元，金額是康淑惠
      自己說的，所以我才以康淑惠說的為基礎。」 (97年6月5
      日言詞辯論筆錄第10頁倒數第2行)。顯見，上訴人以「公
      園白宮買受人」買賣價金清償之金額為14,060,000元，曾
      由上訴人法定代理人與證人康淑惠核對、確認，應無疑義
      。
   2、上訴人委由證人康淑惠向「公園白宮買受人」收取之買賣
      價金，部分係由上訴人另行支用，並非全部用以清償被上
      訴人，被上訴人已於原審以民事答辮（三）狀附表一至附
      表四說明上訴人委由證人康淑惠支用之情形，並舉被證七
      至被證十一為證。上訴人於原審亦陳稱「承認被告得扣除
      …代書費98932元…仁愛之家租金 59476元…水電費786元
      …李珮琪代收工程款 93000元。總計原告就前開新臺幣
      252194元部分，同意可不列入清償金額。」等語 (原審上
      訴人 97年1月10日民事爭點整理狀第3頁，97年3月24日民
      事準備書狀第 2頁)，足證上訴人對於「公園白宮買受人」
      收取之買賣價金，確曾委由證人康淑惠另行支用，並非全
      部用以清償被上訴人。上訴人上訴書狀辯稱「系爭建物承
      購戶價金債權部分，早已讓與被上訴人」云云，如果屬實
      （僅為假設，被上訴人否認），何能再由上訴人支用其中
      252194元？依原審被證八至被證十一等文書之內容觀察，
      皆係上訴人與其債權人間之債權債務關係，實與被上訴人
      無關，上開文書所列款項既經上訴人另行支用，且委由證
      人康淑惠交付於上訴人之債權人，自無從再用以清償被上
      訴人，上訴人上開辯解，顯難謂為有理由。
   3、證人康淑惠於原審證稱：「（為何你們以被告名義作本票
      裁定，而非以原告公司或你自己的名義為本票裁定？而且
      本票裁定裡面送達代收人是游弘毅，原因為何？）一開始
      是原告法代拜託游弘毅找被告，可否以他的名義作本票裁
      定，跟客戶要這些債權，被告說如果處理的話，這些錢是
      要還他的，所以他也有答應，被告當初有問為何不用原告
      公司名義作裁定，但是原告法代跟被告說因為原告在外有
      很多債務，怕日後會被第三人扣押。所以才用被告為執行
      人…」等語（原審 97年5月2日言詞辯論筆錄第6頁第11行
      ）。證諸被上訴人前執系爭本票裁定（96年度票字第2927
      號）聲請就上訴人對第三債務人之債權強制執行時（96年
      執字第81097號，乾股承辦)，確有上訴人之債權人吳雪、
      汪李金鳳、王業輝等人聲明參與分配，證人康淑惠前開證
      述應屬可信。上訴人僅以被上訴人曾代其聲請本票裁定，
      即推論被上訴人已受讓上述買賣價金債權，自無理由。
  (五)上訴人上開清償項目中，93年 8月16日以「公園白宮」九樓
    之五、十樓之四及二個車位抵償 1,088,500元部分，應依民
    法第三百二十三條之規定，先抵充利息，次抵充本金，其餘
    清償項目（1406萬元及「公園白宮二樓）則先抵本金，並自
    95年1月24日停止計算利息。至96年4月14日止，上訴人仍積
    欠被上訴人之借款本金利息合計為11,108,544元：
   1、按民法第三百二十三條前段規定：「清償人所提出之給付
      ，應先抵充費用，次充利息，次充原本。」經查，上訴人
      以「公園白宮」九樓之五、十樓之四及二個車位等建物清
      償被上訴人之時間，係93年8月16日(原審原證二十四參照
      ），上訴人清償時兩造既未就清償之抵充順序有所約定，
      自應依民法第三百二十三條之規定，先抵充利息，次充原
      本。
   2、依兩造於95年1月間之協議，自95年1月24日上訴人開始清
      償總額共計1406萬元起，被上訴人同意先清償本金及停止
      計算利息。
   3、依上述方式計算結果，上訴人至96年4月14日止(即系爭本
      票裁定聲請日)，仍積欠被上訴人借款本金3,003,098元，
      借款利息則為8,105,446元，積欠之本金利息合計共
      11,108,544元（計算式如98年10月29日被上訴人民事陳報
      狀附表一）。被上訴人執系爭本票二紙（票載金額共計一
      千萬元），聲請裁定准許強制執行，自無不合，原審判決
      應無違誤，上訴人之上訴應無理由。
  (六)並聲明：一、上訴駁回。二、第二審訴訟費用由上訴人負擔
    。
三、兩造不爭執之事項如下：
  (一)兩造間借貸金額共計20,205,000元，利率為月息百分之二點
    五，按每筆交付時起算利息，即按原審判決附表一認定的時
    間點。
  (二)公園白宮9 樓之5 、10樓之4 及兩個停車位兩造同意以公告
    現值1,088,500元抵償本金及利息，抵償時間點為93年8月17
    日。
  (三)95年1 月24日上訴人開始清償總額共計1406萬元，被上訴人
    同意先抵償本金。之前以公園白宮9 樓之5、10樓之4及二個
    停車位依約先償還利息再還本金。
  (四)95年 1月24日起被上訴人同意上訴人本件借款停止計算利息
    。
  (五)公園白宮2樓及兩個停車位兩造同意以公告現值2,651,000元
    ，被上訴人同意先抵償本金，抵償時間點為96年2月9日。
  (六)兩造同意本件本票債權借貸的日期、金額、計息的方式、清
    償的日期、金額、抵償的項目、金額等，以上訴人98年11月
    10日所提出陳報狀的附表為準。
  (七)兩造同意本件債權餘額為11,108,544元。
四、得心證之理由
  (一)按兩造於93年5 月10日訂立借貸契約書，約定一次給付借款
    2500萬元，利息則為月息2.5%。被上訴人並未一次給付借款
    2500萬元，而係自93年5 月11日起至93年12月15日止陸續給
    付借款，上訴人因擔保93年5 月10日契約書約定借款，始簽
    發系爭本票二紙，由上訴人公司法定代理人甲○○背書後交
    付被上訴人，被上訴人持系爭本票二紙向本院聲請本票強制
    執行，經本院以96年度票字第2927號裁定准許強制執行，惟
    上訴人於法定期間內提出本件確認之訴等情，為兩造所不爭
    執，並經原審以不爭點詳列於判決。
  (二)本件借貸總額共20,205,000元，嗣上訴人陸續以系爭公園白
    宮購買戶繳交之房屋價金及系爭公園白宮2 樓、9樓之5、10
    樓之4 房屋抵償借款及利息，又兩造並就借款日期、金額、
    如何抵償（先抵本金或利息、抵償之時點）及自95年1月24
    日起本件借款停止計算利息、債權餘額等情，於本院審理時
    會算及確認無誤如附件所載，依此系爭本票之債權餘額為
    11,108,544元，應可肯認。
四、綜上所述，上訴人本於票據關係，請求確認本院96年度票字
    第2927號裁定所載如附表所示的票面金額共1000萬元及各自
    93年5月10日起至清償日止，按週年利率百分之5計算之本票
    債權，於超過「新台幣壹仟壹佰壹拾萬捌仟伍佰肆拾肆元之
    本票債權」部分不存在，為有理由，應予准許。逾此所為請
    求，為無理由，應予駁回。原審就上開應准許部分，為上訴
    人敗訴之判決，尚有未洽，上訴意旨求予廢棄改判，為有理
    由，爰由本院予以廢棄改判如主文第2 項所示，至於上訴人
    之請求不應准許部分，原判決為上訴人敗訴之判決，經核於
    法並無不合，上訴意旨求予廢棄改判，為無理由，應駁回其
    上訴。
五、末按法院為終局判決時，應依職權為訴訟費用之裁判，民事
    訴訟法第87條第1項定有明文，參酌同法第91條第1項規定法
    院未於訴訟費用之裁判確定其費用額者，例外第一審受訴法
    院於該裁判有執行力後，始依聲請以裁定確定之之立法意旨
    ，本院應於本件判決時，一併確定兩造應負擔之訴訟費用額
    。查本件上訴裁判費用150,000 元，因本件本票債權總額仍
    逾1,000 萬元，是本院認上訴裁判費仍應由上訴人負擔，爰
    判決如主文第4 項所示。
六、據上論結，本件上訴為一部有理由，一部無理由，依民事訴
    訟法第436條之1第3項、第450條、第449條第1項、第79條、
    第87條第1項，判決如主文。
中    華    民    國    99    年    1     月    27    日
                  民事第三庭審判長    法  官  杭起鶴
                                      法  官  王獻楠
                                      法  官  周素秋
以上正本證明與原本無異。
如對本判決上訴，須於判決送達後20日內向本院提出上訴狀，同
時表明上訴理由；如已於本判決宣示後送達前提起上訴，應於判
決送達後10日內補具上訴理由（均須按他造當事人之人數附繕本
）。
中    華    民    國    99    年    1     月    27    日
                                書記官  洪浩容
┌─────────────────────────────────────────────┐
│附表：                                                                 98年度簡上字第10號 │
├──┬──────┬────────┬───────┬───────┬───────┬──┤
│編號│發  票  日  │ 票  面  金  額 │到    期    日│利 息 起 算 日│票  據  號  碼│備考│
│    │            │ （新  台  幣） │              │              │              │    │
├──┼──────┼────────┼───────┼───────┼───────┼──┤
│001 │93年5月10日 │5,000,000元     │  未載        │93年5月10日   │TH0000000     │    │
├──┼──────┼────────┼───────┼───────┼───────┼──┤
│002 │93年5月10日 │5,000,000元     │  未載        │93年5月10日   │TH0000000     │    │
└──┴──────┴────────┴───────┴───────┴───────┴──┘


司法院資訊處製作；財團法人民間司法改革基金會備份。
